【裁判字號】    90,易,2451
【裁判日期】    901023
【裁判案由】    侵占
【裁判全文】
臺灣高雄地方法院刑事判決                          九十年度易字第二四五一號
    公  訴  人  臺灣高雄地方法院檢察署檢察官
    被      告  乙○○
右列被告因侵占案件，經檢察官聲請簡易判決處刑（九十年度偵字第九七七號），
嗣本院簡易庭（九十年雄簡字第五五三號）認不宜以簡易判決處刑，移由本院依普通
程序審理，本院判決如左：
    主  文
乙○○連續意圖為自己不法之所有，而侵占對於業務上所持有之物，處有期徒刑陸月
。如易科罰金，以參佰元折算壹日。
    事  實
一、乙○○自民國八十七年九月間起任職設於雲林縣土庫鎮○○路五八號「欣福實業
    股份有限公司」（以下簡稱欣福公司，負責人吳萬賀）之高雄營業所，擔任副所
    長之職，負責收取客戶帳款等業務，為從事業務之人。詎其基於意圖為自己不法
    所有之概括犯意，連續自八十九年十月間起迄同年十二月間止，先後將公司客戶
    「泉發行」、「泰昌行」、「昱興行」及真實姓名不詳之李姓客戶（乙○○於挪
    用公款明細表上自行記載為「前金區合作社」）等商號及個人向欣福公司購買葵
    花油等食用油品所交付之支票及現金貨款【侵占之時間、財物均詳如附表所示】
    ，均予以挪用而侵占入己。嗣於八十九年十二月初，經欣福公司會計人員核對帳
    冊後發覺有異而查獲上情，乙○○始於同年十二月二十八日簽立切結書及挪用公
    款明細表各一紙，表明願於九十年一月三十一日前清償所侵占款項（清償情形詳
    如附表所示）。
二、案經欣福公司之副總經理即代表人甲○○訴由臺灣高雄地方法院檢察署檢察官偵
    查起訴。
    理  由
一、訊據被告乙○○固不否認有於附表所示時、地與各該客戶交易之事實，惟矢口否
    認業務侵占犯行，辯稱：我將貨物交給客戶時，均未先收款，待約一個月後依公
    司規定貨款需入帳時，我就以現金或以自己或太太、父親簽發的支票先行墊付款
    項給公司，事後再向客戶收款（票據），這是我本身的交易習慣，並非客戶經濟
    有困難云云。經查：右揭事實業據被告於偵查中坦承不諱（參照九十年發查字第
    四五一號卷內九十年四月二十三日之詢問筆錄），核與告訴代表人甲○○指訴之
    情節相符，並有被告於八十九年十二月二十八日書寫自承侵占犯行之切結書、挪
    用公款明細表各一紙，及欣福公司發票、售貨收款明細多紙附卷可稽，至被告前
    開所辯解之交易過程不僅有違常理，亦業據告訴代理人甲○○當庭駁斥為不實（
    參照本院九十年九月十一日審判筆錄），自屬難以採信。綜上所述，被告之辯解
    顯係卸責之詞而不足採信，本案事證已臻明確，被告之犯行堪以認定。
二、核被告所為，係犯刑法第三百三十六條第二項之業務侵占罪。而其多次侵占犯行
    ，均時間緊接、手法相同，且觸犯構成要件相同之罪，顯係基於概括犯意反覆為
    之，為連續犯，應論以一罪，又依法連續犯乃得加重其刑，惟念及其於犯罪後已
    清償大部分侵占款項等情（詳如附表），業據告訴代理人陳明在卷，爰不予加重
    其刑，附此敘明。審酌被告前無犯罪前科，此有台灣高等法院被告全國前案紀錄
    表在卷可憑，素行非差，雖於犯罪後否認犯行，然事後已清償大部分侵占款項，
    並參酌其犯罪動機、目的、方法、所生損害等一切情狀，量處如主文所示之刑。
    又於被告行為後，刑法第四十一條業於九十年一月十日修正公布施行，並於同年
    月十二日生效，將修正前之刑法第四十一條規定與修正後同法第四十一條第一項
    之規定相互比較後，修正後之刑法第四十一條第一項就得宣告易科罰金之範圍較
    修正前之舊法為廣，是依刑法第二條第一項前段規定，自應適用裁判時較有利於
    被告之法律即修正後之刑法第四十一條第一項規定，併諭知易科罰金之折算標準
    。
據上論斷，應依刑事訴訟法第二百九十九條第一項前段，刑法第二條第一項前段，第
五十六條，第三百三十六條第二項，第四十一條第一項，罰金罰鍰提高標準條例第一
條前段，第二條，判決如主文。
中    華    民    國      九十      年      十      月      二十三      日
                                  臺灣高雄地方法院刑事第六庭
                                      法  官  周  玉  群
右正本證明與原本無異。
如不服本判決，應於判決送達後十日內，向本院提出上訴狀。
                                      書記官  黃  英  彥
中    華    民    國      九十      年      十      月      二十六      日
附表：
┌──┬──────┬────────┬───────┬────────┐
│編號│侵占時間    │侵占財物        │客戶名稱      │事後處理        │
│    │            │（新台幣）      │              │                │
├──┼──────┼────────┼───────┼────────┤
│一  │八十九年十月│金額一萬零八百元│泉發行        │被告以現金賠償公│
│    │間          │之支票（票號、付│（屏東縣屏東市│司              │
│    │            │款人及發票日均不│公園西路一六一│                │
│    │            │詳）            │號）          │                │
│    │            │                │              │                │
├──┼──────┼────────┼───────┼────────┤
│二  │八十九年十月│現金一萬二千元  │真實姓名不詳之│被告以其父詹益隆│
│    │間          │                │李姓客戶      │所簽發票號為0121│
│    │            │                │（被告於挪用公│234號、付款人為 │
│    │            │                │款明細表上記載│高雄企銀博愛分行│
│    │            │                │為「前金區合作│、發票日九十年一│
│    │            │                │社」）        │月十五日之支票一│
│    │            │                │      │張兌現抵償      │
├──┼──────┼────────┼───────┼────────┤
│三  │八十九年十一│金額十一萬九千元│泰昌行        │被告以其妻王關關│
│    │月          │之支票（票號、付│（屏東縣潮州鎮│所簽發0000000號 │
│    │            │款人及發票日均不│四維路七三號）│、付款人為第一銀│
│    │            │詳）            │              │行南高雄分行、發│
│    │            │                │              │票日九十年一月三│
│    │            │                │              │十日支票一紙兌現│
│    │            │                │              │抵償            │
├──┼──────┼────────┼───────┼────────┤
│四  │八十九年十二│現金二十一萬五千│昱興行        │尚未清償完畢    │
│    │月間        │元              │（屏東縣屏東市│（被告簽發票號bc│
│    │            │                │和生路二段五二│0000000號、金額 │
│    │            │                │一之二號）    │一萬八百零九元本│
│    │            │                │              │票抵償）        │
└──┴──────┴────────┴───────┴────────┘
附錄本案論罪科刑法條：
中華民國刑法第三百三十六條（公務公益侵占罪、業務侵占罪）
  對於公務上或因公益所持有之物，犯前條第一項之罪者，處一年以上七年以下有期
  徒刑，得併科五千元以下罰金。
  對於業務上所持有之物，犯前條第一項之罪者，處六月以上五年以下有期徒刑，得
  併科三千元以下罰金。


司法院資訊處製作；財團法人民間司法改革基金會備份。
